臺灣高等法院臺中分院刑事裁定
111年度聲再字第49號
再審聲請人  
即受判決人  陳茂松


上列再審聲請人即受判決人因妨害名譽案件，對於本院110年度
上易字第477號中華民國110年8月5日第二審確定判決（第一審案
號：臺灣臺中地方法院109年度易字第2382號；起訴案號：臺灣
臺中地方檢察署109年度偵字第18615號），聲請再審，本院裁定
如下：
    主  文
再審之聲請駁回。
    理  由
一、按聲請再審，應以再審書狀敘述理由，附具原判決之繕本及
    證據，提出於管轄法院為之。但經釋明無法提出原判決之繕
    本，而有正當理由者，亦得同時請求法院調取之。而所稱聲
    請再審應附具原判決之繕本，當係指原判決全部內容之繕本
    （此考之刑事訴訟法第429條之立法用意，在使管轄法院於
    審核聲請再審書狀時，能同時明瞭原判決情形，不必先調閱
    原案資料，以節省時日可明），倘聲請再審未檢附原判決之
    繕本，或所附具之原判決繕本並非完全，自均非合於聲請再
    審之程式，且此為法院應先行審查之程序要件。又法院認為
    聲請再審之程序違背規定者，應以裁定駁回之。但其不合法
    律上之程式可以補正者，應定期間先命補正，刑事訴訟法第
    429條、第433條分別定有明文。所謂敘述理由，係指具體表
    明符合法定再審事由之原因事實而言，倘僅泛言聲請再審，
    而未敘明具體情形，或所述具體情形，顯與法定再審事由不
    相適合，或未提出足以證明再審事由存在之證據，均應認聲
    請再審之程序違背規定。另再審及非常上訴制度，雖均為救
    濟已確定之刑事判決而設，惟再審係為原確定判決認定事實
    錯誤而設之救濟程序，非常上訴程序則在糾正原確定判決法
    律上之錯誤，如對於原確定判決認有證據採證有違證據法則
    、判決理由矛盾、適用法律有誤或訴訟程序違背法令等為由
    聲明不服，應屬非常上訴程序之救濟範圍，而難認合於聲請
    再審之法定程式。
二、查本案再審聲請人陳茂松（下稱再審聲請人）向本院聲請再
    審，並未附具原確定判決之繕本，亦未釋明有何無法提出原
    判決繕本之正當理由，而案號欄記載為「110年度聲再字第2
    78號」，究係針對該裁定或何案號之確定判決聲請再審，尚
    有不明，且其聲請再審意旨僅係列舉檢察官、原審及本院法
    官姓名，指摘起訴、判決加害，造成冤案，不公不正，枉法
    裁判等語，此有民國111年2月19日刑事聲請再審狀在卷可參
    （參本院卷第3至5頁），依再審聲請人前開聲請內容，顯係
    爭執起訴、判決違法，並未具體表明符合法定再審事由之原
    因事實，亦未提出足以證明再審事由存在之證據，實難謂已
    以再審書狀敘述具體理由，有違聲請再審之程序規定，惟屬
    得補正之事項，本院乃於111年3月1日依法裁定命再審聲請
    人應於裁定正本送達後7日內，補正原判決之繕本或釋明無
    法提出之正當理由，並補正再審之具體理由及證據。雖再審
    聲請人另又提出1份「刑事聲請再審狀」到院，除其上已明
    確記載案號為「110年度上易字第477號」外，仍未提出原判
    決之繕本，亦未具體表明符合法定再審事由之原因事實等情
    ，有111年3月2日刑事再審聲請狀可憑（參本院卷第47至68
    頁）。而本院上開裁定正本經送達後，已由再審聲請人於11
    1年3月10日親自收受，此有本院送達證書在卷可稽（參本院
    卷第45頁），然再審聲請人收受該裁定後，迄今仍未於期限
    內補正，亦有本院111年3月21日收狀、收文資料查詢結果等
    附卷可考（參本院卷第73至76頁），依首揭說明，本件聲請
    再審之程序違背規定，且未據再審聲請人依限補正，應予駁
    回。
三、按聲請再審之案件，除顯無必要者外，應通知聲請人及其代
    理人到場，並聽取檢察官及受判決人之意見。但無正當理由
    不到場，或陳明不願到場者，不在此限，刑事訴訟法第429
    條之2固定有明文。惟考其立法理由謂：為釐清聲請是否合
    法及有無理由，除聲請顯屬程序上不合法或顯無理由而應逕
    予駁回，例如非聲請權人聲請再審，或聲請顯有理由，而應
    逕予裁定開啟再審者外，原則上應賦予聲請人及其代理人到
    庭陳述意見之機會，並聽取檢察官及受判決人之意見，俾供
    法院裁斷之參考等語，足認再審之聲請程序上不合法，經法
    院定期間命聲請人補正，而逾期未補正者，既應以裁定駁回
    ，自屬「顯無必要」通知聲請人到場之情形，是本案即無通
    知再審聲請人表示意見之必要，附此說明。
據上論斷，應依刑事訴訟法第433條，裁定如主文。
中　　華　　民　　國　　111 　年　　3 　　月　　22　　日
　　　　　　刑事第七庭    審判長法　官  梁  堯  銘  
　　　　　　　　　　　　　　　  法　官  張  智  雄
　　　　　　　　　　　　　　　  法　官  王  鏗  普
以上正本證明與原本無異。
不得抗告。
                                書記官  周  巧  屏    
中　　華　　民　　國　　111 　年　　3 　　月　　22　　日